【裁判字號】    98,訴,1498
【裁判日期】    990831
【裁判案由】    拆屋還地
【裁判全文】
臺灣士林地方法院民事判決              98年度訴字第1498號
原      告  乙○○
被      告  甲○
訴訟代理人  李岳洋律師
            張克西律師
上列當事人間請求拆屋還地事件，本院於民國99年8月12日言詞
辯論終結，判決如下：
    主  文
被告應將坐落臺北市○○區○○段一小段222 地號土地上如附圖
所示B 部分之棚架、C 部分之貨櫃、D 部分之資源回收處、E 部
分之貨櫃及F 部分之棚架( 面積各為84.87 平方公尺、14.63 平
方公尺、49.96 平方公尺、60.26 平方公尺、27.22 平方公尺)
分別拆除或移除，將土地騰空返還原告及全體共有人。
原告其餘之訴駁回。
訴訟費用由被告負擔五分之四，餘由原告負擔。
本判決原告勝訴部分得假執行。
    事實及理由
一、原告方面：伊與其餘繼承人共9 人，因繼承父親遺產而共有
    坐落臺北市○○區○○段一小段222 地號土地應有部分（下
    稱系爭土地）4 分之1 。被告亦為系爭土地之分別共有人，
    然其自民國85年間起，未經其他共有人全體同意，即自行於
    系爭土地上如附圖所示B 、C 、D 、E 、F 等部分設置貨櫃
    屋作為KTV 之營業場所，並搭建棚架及資源回收處等地上物
    （各部分位置面積詳如附表所示，以下統稱系爭地上物）；
    此外被告並將系爭土地分租給訴外人安宏營造公司使用，每
    月收取租金新臺幣( 下同）3 萬元。被告所為已構成無權占
    有，爰依民法第767 條、第821 條規定提起本訴，請求被告
    拆除或移除系爭地上物，將系爭土地返還伊及全體共有人；
    另請求被告賠償相當於租金之損害共計126 萬元（14年期間
    、每年36萬元，依原告繼承應有部分4 分之1 計算）。並聲
    明：（一）被告應將坐落系爭土地上如附圖所示B 部分之棚
    架、C 部分之貨櫃、D 部分之資源回收處、E 部分之貨櫃及
    F 部分之棚架( 面積各為84.87 平方公尺、14.63 平方公尺
    、49 .96平方公尺、60.26 平方公尺、27.22 平方公尺) 分
    別拆除或移除，將土地騰空返還原告及全體共有人。（二）
    被告應給付原告126 萬元。
二、被告則以：伊亦為擁有系爭土地應有部分4 分之1 之共有人
    之1 ，因而認為自己有權使用系爭土地乃為使用。伊同意原
    告方面有關拆除系爭地上物返還系爭土地部分之請求，但伊
    否認自85年起即占用系爭土地，亦否認有將系爭土地出租供
    第三人使用而收取租金之事實，原告就此主張應負舉證之責
    任，且原告所請求相當於租金之損害亦有短期消滅時效之問
    題。並聲明：（一）同意原告聲明第一項部分之請求。（二
    ）聲明第二項部分，請求駁回原告之訴。
三、經查：
（一）系爭土地為原告父親王萬泉與被告等多人共有，王萬泉及
      被告之應有部分各均為4 分之1 。王萬泉業已死亡，所遺
      系爭土地應有部分4 分之1 由原告與其母親、其他兄弟姊
      妹9 人共同繼承，尚未辦理繼承登記，亦未為遺產分割，
      仍為公同共有關係。
（二）現有坐落系爭土地上如附圖所示B 部分之棚架、C 部分之
      貨櫃、D 部分之資源回收處、E 部分之貨櫃及F 部分之棚
      架等地上物為被告所有，各部分面積詳如附圖所示。
      上述事實，有原告提出之土地登記謄本、王萬泉及原告戶
      籍謄本、臺北市稅捐稽徵處士林分處函影本附卷足參。並
      經本院會同臺北市士林地政事務所測量人員現場履勘查明
      ，製有勘驗筆錄，並囑託該所測繪土地複丈成果圖( 即附
      圖) 存卷可佐，且為兩造所不爭執，均堪信為真實。
四、關於拆除系爭地上物返還土地部分：
    按當事人於準備程序或言詞辯論時為訴訟標的之認諾者，應
    本於其認諾為該當事人敗訴之判決，此觀諸民事訴訟法第38
    4 條規定自明。經查，被告於99年8 月12日本院言詞辯論期
    日，到場陳明同意原告此部分之請求（見本院卷第63頁筆錄
    ），對本件此部分訴訟標的為認諾，依前揭規定，就此部分
    本院自應依原告之聲明為被告敗訴之判決。
五、關於請求相當於租金之損害金部分：
    原告復主張被告並將系爭土地分租給安宏營造公司使用，每
    月收取租金3 萬元，長達14年期間獲利504 萬元，爰依其被
    繼承人應有部分4 分之1 計算，請求被告給付其126 萬元之
    損害金等情。被告則否認自85年起即占用系爭土地，亦否認
    有出租系爭土地收取租金之事實。經核：
（一）原為王萬泉所有之系爭土地應有部分4 分之1 ，於王萬泉
      死亡後，由原告及其母親、兄弟姊妹共計9 人共同繼承，
      渠等尚未辦理繼承登記，亦未為遺產分割乙情，有原告提
      出土地登記謄本及臺北市稅捐稽徵處士林分處函影本可參
      ，並為原告自承在卷。是以系爭土地應有部分4 分之1 仍
      為原告與其他繼承人共9 人公同共有，並非原告單獨所有
      ，原告亦無具體特定之應有部分甚為明確。
（二）按各共有人對於第三人，得就共有物之全部為本於所有權
      之請求。但回復共有物之請求，僅得為共有人全體之利益
      為之。民法第821 條定有明文。本條規定，於公同共有關
      係，亦準用之。此為同法第828 條第2 項明文規定。復按
      各共有人對於無權佔有或侵奪共有物者，請求返還共有物
      之訴，依民法第821 條但書之規定，應求為命被告向共有
      人全體返還共有物之判決，其請求僅向自己返還者，應將
      其訴駁回。此有最高法院37年上第6703號判例要旨可資參
      酌。依此說明，部分共有人就應歸屬公同共有人之權利，
      自不得單獨請求僅向自己給付之，倘其請求僅向自己給付
      者，即不應准許。本件原告就請求被告給付相當於租金之
      損害金部分，其聲明係請求僅向其自己給付，並非為公同
      共有人全體利益請求向全體給付，參諸前揭說明，自不應
      准許，應予駁回。況按當事人主張有利於己之事實者，就
      其事實有舉證之責任。民事訴訟法第277 條前段亦有明文
      。原告主張被告自85年間即無權占有系爭土地，以及出租
      第三人收取每月租金3 萬元等節，均為被告所否認，原告
      就此部分利己事實之主張，亦未舉出確切之證據以明，亦
      無從憑認為真正。準此，原告此部分請求亦難准許。
六、從而，原告本於共有物返還請求權之法律關係，請求被告將
    坐落系爭土地上如附圖所示B 部分之棚架、C 部分之貨櫃、
    D 部分之資源回收處、E 部分之貨櫃及F 部分之棚架( 面積
    各為84.87 平方公尺、14.63 平方公尺、49 .96平方公尺、
    60.26 平方公尺、27.22 平方公尺) 分別拆除或移除，將土
    地騰空返還原告及全體共有人，為有理由，應予准許。逾此
    範圍之請求，則無理由，應予駁回。
七、本件原告勝訴部分（即主文第1 項所命給付）係本於被告認
    諾所為之判決，依民事訴訟法第389 條第1 項第1 款規定，
    應依職權宣告假執行。
八、本件事證已臻明確，兩造其餘主張、陳述及所提證據，經審
    酌與本院前揭判斷不發生影響，毋庸再予逐一論述，並此敘
    明。
九、訴訟費用負擔之依據：民事訴訟法第79條。
中    華    民    國    99    年    8     月    31    日
                  民事第三庭  法  官  施月燿
以上正本證明與原本無異。
如對本判決上訴，應於判決送達後20日內向本院提出上訴狀；若
委任律師提起上訴者，應一併繳納上訴審裁判費，否則本院得不
命補正逕行駁回上訴。
中    華    民    國    99    年    9     月    6     日
                              書記官  吳昀蔚

司法院資訊處製作；財團法人民間司法改革基金會備份。
